最高法院刑事判決　　　　　　　　　　　　　　　九十三年度台上字第五三二０號
　　上　訴　人　乙○○
　　選任辯護人　林鴻駿律師
　　上　訴　人　甲○○
右上訴人等因強盜案件，不服台灣高等法院高雄分院中華民國九十三年六月十八日第
二審判決（九十三年度少連上訴字第一八號，起訴案號：台灣高雄地方法院檢察署九
十二年度偵字第一三七三六號），提起上訴，本院判決如左：
    主  文
上訴駁回。
    理  由
按刑事訴訟法第三百七十七條規定，上訴於第三審法院，非以判決違背法令為理由，
不得為之。是提起第三審上訴，應以原判決違背法令為理由，係屬法定要件。如果上
訴理由狀並未依據卷內訴訟資料，具體指摘原判決不適用何種法則或如何適用不當，
或所指摘原判決違法情事，顯與法律規定得為第三審上訴理由之違法情形，不相適合
時，均應認其上訴為違背法律上之程式，予以駁回。本件上訴人乙○○之上訴意旨略
稱：(一)、原判決所認定事實係上訴人甲○○佯稱質問被害人李政麟是否弄壞上訴人乙
○○妹妹之行動電話，而騙取被害人交付行動電話，並非搶奪被害人之行動電話，與
準強盜罪，係以犯竊盜、搶奪罪為前提要件之構成要件不合，原判決論上訴人等犯強
盜罪、有適用法則不當之違法。(二)、原判決事實欄記載「乙○○見李政麟趨前欲阻止
，竟為防護贓物，徒手將李政麟推開，……」、「甲○○亦為防護贓物，將上衣掀起
亮出腰際所攜帶之西瓜刀，而當場對李政麟施以脅迫，致李政麟心生畏懼而退去……
」，而認定上訴人等係為防護贓物而對被害人施強暴、脅迫。但據被害人於第一審之
供述，乙○○有推開其手之行為，但當時係趨前「觀看車牌」等情。並無任何欲取回
手機之動作，乙○○之行為並非為防護贓物。而甲○○亮出西瓜刀，依被害人之供述
，係伊朋友出來關心，甲○○才拉起衣服，亮出刀子，對伊同學說：「不干你的事，
你就進去」等語，亦非基於防護贓物所為。原判決此部分事實認定，與卷內資料不符
，有證據上之理由矛盾。(三)、原判決認定係甲○○持球棒作勢欲毆打被害人，此係甲
○○個人之行為，且事出突然，為其臨時起意，不在共同犯意聯絡之範圍，不能就此
部分令乙○○負強盜罪共犯之責，原判決論以共同正犯，有適用法則不當之違法等語
。上訴人甲○○之上訴意旨略稱：(一)、上訴人等係施用詐術使李政麟交付行動電話，
並非乘其不備而搶奪，與準強盜罪之構成要件不合。甲○○亮出西瓜刀，依被害人之
證言，係對其朋友說「不干你的事，你進去」，並非基於防護贓物。而當時行動電話
並不在甲○○身上，甲○○縱有撥開被害人之動作，亦非防護贓物之意思。原判決論
上訴人等犯強盜罪，有判決適用法則不當及理由矛盾之違法。(二)、上訴人甲○○犯後
已有悔悟之心，所犯情節輕微，亦未傷及被害人，原判決未考量刑法第五十七條之規
定及適用同法第五十九條，量處有期徒刑七年六月之重刑，有判決不適用法則之違誤
等語。
惟查原判決認定上訴人等有原判決事實欄所記載之犯行，係依憑上訴人等相關供述、
被害人李政麟之指訴、證人詹陳碧珠之證言、卷附中古手機讓渡契約書、高雄市政府
警察局前鎮分局扣押物品目錄表二份、第一審法院勘驗筆錄及扣案西瓜刀、鋁製球棒
等證據，予以綜合判斷，因而撤銷第一審判決，改判論處上訴人等共同意圖為自己不
法之所有，攜帶兇器，而搶奪他人之動產，因防護贓物，而當場施以脅迫罪刑（甲○
○累犯），已詳予說明其所憑之證據及認定之理由。而以上訴人等均否認有強盜犯行
，除均辯稱係以詐騙方式使被害人交付行動電話外，甲○○另辯稱：伊只用手撥開被
害人放在機車把手上的手，就與乙○○共乘機車離開，並無顯露腰際之西瓜刀，亦無
彎腰取球棒，對被害人施強暴、脅迫等語。乙○○另辯稱：伊拿到手機後就坐上機車
，並未阻止被害人，不知甲○○有無拿出球棒及亮出西瓜刀為強暴、脅迫之行為等語
。然原判決綜合被害人之供述及卷內其他資料，說明被害人取出行動電話供上訴人等
過目時，尚以手緊緊握住，絕無交付之意，係遭乙○○強取，自係趁被害人不及防備
之際搶奪他人之動產，合乎搶奪罪之構成要件。上訴人等得手後共乘機車要離開時，
見被害人趨前欲阻止，乙○○徒手將其推開，甲○○則先以亮刀恐嚇，繼又持球棒作
勢毆打，並將被害人握住機車把手的手撥開，顯為防護贓物而對被害人施脅迫，應成
立準強盜罪。而乙○○自始即與甲○○共謀向被害人強取行動電話，並共乘機車攜帶
西瓜刀及球棒前往為之，得手後復共乘機車逃離，並分擔前述脅迫行為，與甲○○之
間，有犯意之聯絡及行為之分擔，自屬共同正犯。就上訴人等否認犯罪，所辯各節，
認係卸責之詞，不足採信，於理由內予以指駁。所為論斷，均有卷存資料可資覆按，
從形式上觀察，並無所謂違背法令之情形。按刑法第三百二十九條之搶奪以強盜論者
，係以搶奪因防護贓物、脫免逮捕、或湮滅罪證而當場施以強暴脅迫，即能成立。而
所謂搶奪，係乘人不備，公然掠取他人之財物而言。卷查被害人於第一審供稱：「（
你的手機如何被拿走？）是他們（指上訴人）硬拿走的，一開始覺得他們可能會將手
機拿走，所以握得很緊，是被硬抽走的。」「一開始我要看車牌，站在機車旁的人將
我推開，迅速上車。」「我跑到機車前試圖押住煞車，騎機車那人（指甲○○）從腳
踏板處以右手拿起一支球棒，舉起好像要打的姿勢，我就放開，他們就騎走。」「我
朋友出來關心我時，他（指甲○○）有拉起衣服，亮出刀子，對我同學說：『不干你
的事，你就進去』，當時他們快離開的時候，是在我擋住他們之前。」「我沒有交手
機給他（指乙○○），是他從我手上拿走的，我不可能把手機交給他。」「（當時你
為何要阻止他們離開，是不是要他們還手機？）是的，他們把我的手機拿走，我要他
們還我。」等語。已陳明其行動電話係緊握在手中，為乙○○所搶，以及其為要上訴
人等還該行動電話，阻擋上訴人離去，甲○○前後持球棒及亮刀對其脅迫，乙○○將
其推開等情，原判決基此並參酌卷內其他相關資料，而論上訴人等共犯強盜罪，自屬
有據。上訴人等上訴意旨仍執陳詞，或就原判決已調查說明之事項，或就原審證據取
捨及判斷證據證明力之職權行使，任意指摘其違法，難認係適法上訴第三審之理由。
又刑法第五十九條之酌量減輕其刑，必於犯罪之情狀確可憫恕者，始有其適用。原判
決審酌上訴人等年輕力壯，見被害人年幼可欺，為圖私利，搶奪其行動電話，且於被
害人出面追索時，更為防護贓物而當場施脅迫等情，因而未認上訴人等有情堪憫恕之
情形，亦未適用刑法第五十九條，並在法定刑內量處甲○○有期徒刑七年六月，難認
於法有違。甲○○上訴意旨就原審刑罰裁量職權之行使而為指摘，不能認係以原判決
違背法令為上訴理由。本件上訴為違背法律上之程式，應予駁回。
據上論結，應依刑事訴訟法第三百九十五條前段，判決如主文。
中　　　華　　　民　　　國　　九十三　　年　　　十　　　月　　 十四 　　日
                              最高法院刑事第三庭
                                  審判長法官  董　明　霈
                                        法官  林　茂　雄
                                        法官  張　祺　祥
                                        法官  池　啟　明
                                        法官  石　木　欽
      右正本證明與原本無異
                                              書  記  官
中　　　華　　　民　　　國　　九十三　　年　　　十　　　月　　 十九 　　日
                                                                        Ａ
